【裁判字號】    98,訴,593
【裁判日期】    981026
【裁判案由】    強盜等
【裁判全文】
臺灣嘉義地方法院刑事判決               98年度訴字第593號
公  訴  人  臺灣嘉義地方法院檢察署檢察官
被      告  丁○○
指定辯護人  本院公設辯護人  顏玲玲
被      告  乙○○
上  一  人
選任辯護人  蔡碧仲律師（法律扶助律師）
上列被告等因強盜等案件，經檢察官提起公訴（98年度偵字第
2646 號），本院判決如下：
    主  文
丁○○共同犯攜帶兇器竊盜罪，累犯，處有期徒刑捌月，扣案之
金屬扳手壹支，沒收。又共同犯攜帶兇器強盜罪，累犯，處有期
徒刑柒年肆月，扣案之鋁棒壹支，沒收。應執行有期徒刑柒年柒
月，扣案之金屬扳手及鋁棒各壹支，均沒收。
乙○○共同犯攜帶兇器竊盜罪，處有期徒刑柒月，扣案之金屬扳
手壹支，沒收。又共同犯攜帶兇器強盜罪，處有期徒刑柒年貳月
，扣案之鋁棒壹支，沒收。應執行有期徒刑柒年肆月，扣案之金
屬扳手及鋁棒各壹支，均沒收。
    犯 罪 事 實
一、丁○○（綽號「豆花」）前因竊盜案件，經本院以96年度易
    字第578號判決判處有期徒刑1年，經減為有期徒刑6月確定
    ，於97年1月28日易科罰金執行完畢。詎仍不知悔改，其與
    乙○○（原名施鴻裕、綽號「阿成」）2人因缺錢花用，遂
    由丁○○提議，經乙○○同意後，渠等2人分別為如下犯行
    ：(一)共同基於意圖為自已不法之所有之加重竊盜犯意聯絡
    ，於民國98年3月26日凌晨3時30分許，由丁○○駕駛車牌號
    碼83 99QD自小客車，在嘉義市○○○路之「全家便利超商
    」搭載乙○○後，至嘉義市○○○路54 5巷20弄28號旁，將
    上開車輛停放於東原有限公司所有，交由甲○○所駕駛並停
    放路邊之車牌號碼C6-757 5自小客車後方，先由乙○○下車
    ，持丁○○所有客觀上具危險性可供作兇器使用之金屬扳手
    1支，拆卸、竊得上開車號C6-7575自小客車前車牌1面，將
    之裝置在原車號8399QD自小客車車後，再換由丁○○下車持
    上開扳手，拆卸、竊得車號C6-7575自小客車後車牌1面，將
    之裝置於原車號8399QD自小客車車前，以避免於另犯他案時
    遭警查緝。(二)復共同基於意圖為自已不法之所有之加重強
    盜犯意聯絡，於98年3月26日凌晨4時25分許，由丁○○駕駛
    上開懸掛C6-757 5車牌之自小客車搭載乙○○隨機尋找犯案
    對象，至嘉義市○○路419號「蘭潭國小」前，見丙○○獨
    自騎乘車號862-B YU重型機車行經該處，認有機可趁，遂由
    丁○○駕車自丙○○右方超車後，停放在丙○○機車前方擋
    住丙○○去路，迫使丙○○停車，丁○○、乙○○二人隨即
    下車分別站在丙○○左方及右前方，並由丁○○手持其所有
    客觀上具危險性，可供兇器使用之鋁棒1支對丙○○喝令「
    搶劫，好好配合」等語，致令丙○○不能抗拒，而奪取丙○○置放於機車踏板上之皮包1只（內有嘉義大學餐廳工作證1
    張、廠牌LG、序號：00000000000000/4行動電話1支），另
    乙○○則在旁擔任把風警戒工作，丁○○、乙○○得手後隨
    即駕駛上開自小客車逃離現場。嗣經丙○○報警，經警方調
    閱路口監視器翻拍畫面後循線查獲，並扣得丁○○、乙○○
    供犯罪所用之金屬扳手、鋁棒各1支。
二、案經臺灣嘉義地方法院檢察署檢察官指揮嘉義市政府警察局
    第二分局報告臺灣嘉義地方法院檢察署檢察官偵查起訴。
    理  由
一、按被告以外之人於審判外之言詞或書面陳述，除法律有規定
    者外，不得作為證據；又被告以外之人於審判外之陳述，雖
    不符合同法第159條之1至第159條之4之規定，但經當事人於
    審判程序同意作為證據，法院審酌該言詞陳述或書面陳述作
    成時之情況，認為適當者，亦得為證據。當事人、代理人或
    辯護人於法院調查證據時，知有第159條第1項不得為證據之
    情形，而未於言詞辯論終結前聲明異議者，視為有前項之同
    意，刑事訴訟法第159條第1項及第159條之5分別定有明文。
    查本判決下列所引之供述證據，雖屬傳聞證據，惟當事人於
    本院審判期日中表示無意見不予爭執，且迄至言詞辯論終結
    前亦未表示異議，本院審酌上開證據資料製作時之情況，尚
    無違法不當及證明力明顯過低之瑕疵，亦認為以之作為證據
    應屬適當，故依前開規定，逕依刑事訴訟法第159條之5規定
    ，認前揭證據資料均有證據能力。
二、訊據被告丁○○、乙○○對於上開犯罪事實均坦承不諱（見
    本院卷第30、31頁、第65頁至第43頁），核與證人即被害人
    甲○○於警詢時，及證人即被害人丙○○於警詢、偵訊時之
    證詞相符，復有98年3月26日凌晨3時許在嘉義市○○○路與
    南京路口之監視錄影器所翻拍之照片4張，及同日凌晨4時許
    在嘉義市蘭潭國小、小雅路、環潭公路、忠義橋堤防、彌陀
    路等地之監視錄影器所翻拍之照片15張附卷可稽，並有前揭
    金屬扳手、鋁棒各1支扣案足憑，足徵被告2人上開自白確與
    事實相符，應堪採信。又本件係由被告丁○○提議竊取他人
    自小客車車牌，及隨機尋找被害人為強盜犯行，經被告乙○○同意而付諸實行。而被告2人於分工下手拆卸竊取車牌懸
    掛於被告丁○○所駕駛之前揭車輛後，另由被告丁○○駕駛
    前揭車輛搭載被告乙○○共同隨機尋找作案對象，於發現被
    害人丙○○後，被告丁○○、乙○○隨即下車分別站在被害
    人丙○○之左方、及右前方，而由被告丁○○持其所有之鋁
    棒1支，對被害人丙○○喝令「搶劫，好好配合」等語，及
    奪取被害人丙○○置放於機車踏板上之皮包1只（內有嘉義
    大學餐廳工作證1張、廠牌LG、序號：00000000000000/4行
    動電話1支），至被告乙○○則擔任把風警戒工作等情，業
    據被告2人於本院準備程序及審理程序時供承在卷（見本院
    卷第30、31、82、83頁），足認被告2人對本件竊盜及強盜
    犯行之實行，均具犯意之聯絡與行為之分擔至為灼然。故本
    件事證明確，被告上開犯行至堪認定，應依法論科。
三、刑法第321條第1項第3款所定之兇器，其種類並無限制，凡
    客觀上足對人之生命、身體、安全構成威脅，具有危險性之
    兇器均屬之，且祇須行竊時攜帶此種具有危險性之兇器為已
    足，並不以攜帶之初有行兇之意圖為必要（最高法院79年台
    上字第5253號判例參照）；查被告2人分別用以實行竊盜、
    強盜犯行之金屬扳手、鋁棒各1支均為被告丁○○所有，業
    據其供明在卷（見本院卷第82、83頁），經本院當庭勘驗結
    果：扣案之金屬扳手為鐵製，三叉型、每一分叉約長10公分
    最寬處為1.5公分，質地堅硬；另扣案之鋁棒為鋁製，長約
    69 公分，棒頭處直徑為5公分，質地堅硬等情，有勘驗筆錄
    存卷足參（本院卷第78頁），故上開金屬扳手、鋁棒等物客
    觀上自屬足以對人之生命、身體、安全構成威脅，顯為具有
    危險性之兇器，殆無疑義。故核被告2人犯罪事實一(一)所
    為，均係犯刑法第321條第1項第3款之攜帶兇器竊盜罪；另
    犯罪事實一(二)所為，均係犯刑法第330第1項之攜帶兇器強
    盜罪。被告2人就上開2起犯行，均有犯意聯絡及行為分擔，
    為共同正犯。被告2人所犯上開2罪，犯意各別，行為互殊，
    應予分論併罰。又被告丁○○有犯罪事實一所示犯罪科刑，
    及於97年1月28日易科罰金執行完畢等情，有臺灣高等法院
    被告前案紀錄表1份在卷可參，其於受有期徒刑之執行完畢
    後5年內故意再犯本件有期徒刑以上之刑之各罪，均為累犯
    ，應分別依刑法第47條第1項規定，加重其刑。至被告2人之
    辯護人均以本案被告之犯罪情節與一般強盜案件有異，且手
    段及惡性輕微而於客觀足以引起一般同情，請求依59條酌減
    其刑云云，然按刑法第59條之酌量減輕其刑，必須犯罪另有
    特殊之原因與環境等等，在客觀上足以引起一般同情，認為
    即予宣告法定低度刑期尤嫌過重者，始有其適用，最高法院
    45年臺上字第1165號判例可資參照。本件被告2人均正值青
    壯之年，四肢健全，具工作及謀生能力，竟不思勞動獲取報
    酬，僅因缺錢花用，即竊取他人車牌懸掛於己之車輛以避免
    遭警查緝，並於夜間隨機尋找強盜作案目標，嚴重敗壞社會
    治安，對人民生命、財產安全有嚴重之危害，故其犯罪顯難
    認有何特殊原因或環境在客觀上足以引起一般同情或堪資憫
    恕可言。被告2人之強盜手段雖未對被害人丙○○造成傷害
    ，犯後並坦承犯行，且與被害人2人達成和解，有被告2人與
    被害人甲○○之調解筆錄及被害人丙○○所出具之收受和解
    金32,000元之收據附卷可佐（見本院卷第40、89-1、89-2頁
    ），然僅可為法定刑內從輕科刑之標準，不得據為酌量減輕
    之，是被告2人之辯護人等上開主張並不足採，附此敘明。
四、爰審酌被告2人，正值青壯，不思以勞力賺取金錢，僅因缺
    錢花用，即思強盜他人財物，而為避免遭警查緝，先行竊取
    他人車牌懸掛於所駕駛之車輛，嗣駕車隨機尋找犯案對象，
    對社會治安，及人民生命、財產安全造成嚴重之危害，然渠
    等2人強盜手段未對被害人丙○○造成傷害，犯後並坦承犯
    行，且與被害人達成和解態度良好，兼衡被害人所受損害，
    及被告丁○○國中畢業之智識程度，前有竊盜、公共危險之
    前科素行，於本案居於主導地位，對上開2起犯行參與程度
    較高，另被告乙○○高中肄業之智識程度，前無任何犯罪前
    案紀錄之素行，於本案居於輔助地位，對上開2起犯行參與
    之程度較低等一切情狀，分別量處如主文所示之刑。扣案之
    金屬扳手、鋁棒各1支為被告2人分別用以實行本件竊盜及強
    盜犯行之用，且為被告丁○○所有，業如前述，爰均依刑法
    第38條第1項第2款宣告沒收。
據上論斷，應依刑事訴訟法第299條第1項前段，刑法第28條、第
321條第1項第3款、第330條第1項、第47條第1項、第51條第5款
、第38條第1項第2款，判決如主文。
本案經檢察官李志明到庭執行職務。
中    華    民    國    98    年    10    月    26    日
                刑事第五庭    審判長法  官  蔡廷宜
                                    法  官  曾宏揚
                                    法  官  啟夫
以上正本證明與原本無異。
如不服本判決應於收受判決後10日內向本院提出上訴書狀，並應
敘述具體理由；其未敘述上訴理由者，應於上訴期間屆滿後20日
內向本院補提理由書（均須按他造當事人之人數附繕本）「切勿
逕送上級法院」。告訴人或被害人如對於本判決不服者，應具備
理由請求檢察官上訴，其上訴期間之計算係以檢察官收受判決正
本之日期為準。
中    華    民    國    98    年    10    月    26    日
                                    書記官  侯麗茹
附錄本判決論罪法條：
中華民國刑法第321條第1項第3款
（加重竊盜罪）
犯竊盜罪而有左列情形之一者，處6月以上、5年以下有期徒刑：
三、攜帶兇器而犯之者。
中華民國刑法第330條第1項
（加重強盜罪）
犯強盜罪而有第321條第1項各款情形之一者，處7年以上有期徒
刑。


司法院資訊處製作；財團法人民間司法改革基金會備份。
